臺灣臺北地方法院交通事件裁定　　　　　　　　　九十三年度交聲更字第三三號
　 異議人即
　 受處分人　榮民計程車業服務中心臺北分中心
　 代 表 人　于同垚
　 代 理 人　羅滬敏
右列受處分人因違反道路交通管理處罰條例事件，對於臺北市交通事件裁決所中華民
國九十二年十二月四日所為之處分（原處分案號：北市裁三字第駕裁二二－Ａ000
00000號）聲明異議，經本院於九十三年五月三十一日以九十三年度交聲字第一
０三號裁定後，受處分人不服提起抗告，經臺灣高等法院於九十三年七月五日以九十
三年度交抗字第四七二號裁定撤銷發回，本院裁定如左：
    主      文
原處分撤銷。
榮民計程車業服務中心臺北分中心所有車號九Ｂ－五七０號營業小客車，行經有燈光
號誌管制之交岔路口闖紅燈，處罰鍰新臺幣伍仟肆佰元。
    理      由
一、按汽車駕駛人，行經有燈光號誌管制之交岔路口闖紅燈者，處新臺幣（下同）一
    千八百元以上五千四百元以下罰鍰，道路交通管理處罰條例第五十三條定有明文
    。復依違反道路交通管理事件統一裁罰基準及處理細則所訂之違反道路交通管理
    事件統一裁罰基準表亦明定駕駛人行經有燈光號誌管制之交岔路口闖紅燈，如駕
    駛小客車，逾應到案期限三十日以上始到案聽候裁決者，處五千四百元罰鍰，並
    記違規點數三點。又汽車駕駛人有闖紅燈行為，且當場不能或不宜攔截製單舉發
    者，得對汽車所有人逕行舉發處罰，同條例第七條之二第一項第一款亦有明文。
    又汽車駕駛人，違反同條例第五十三條者，除依原條款處罰鍰外，並記違規點數
    三點，同條例第六十三條第一項第三款固有明文，然倘依前開規定逕行舉發處罰
    汽車所有人，且該汽車所有人又係法人時，因法人本無從考領駕駛執照，自無因
    於一定時間內違規點數達一定次數而遭吊扣駕駛執照之可言，故性質上無從對於
    屬於法人之汽車所有人記違規點數，先此敘明。又設於有號誌之交岔路口、白色
    、寬三十至四十公分、依遵行方向之路面寬度劃設之白色橫向標線，為停止線，
    用以指示行駛車輛遇行車管制號誌中紅燈亮起或箭頭綠燈熄滅時停止之界限，道
    路交通標誌標線號誌設置規則第一百七十條第一項、第二項定有明文，行駛車輛
    於遇紅燈時超越停止線，自已進入交岔路口或佔用行人穿越道線，往往易造成交
    岔路口車輛、行人行進之遲滯或危險，況有燈光號誌管制之交岔路口，於紅燈亮
    起時，行駛車輛本應遵照標誌、標線（包含停止線）、號誌之指示停車，若於紅
    燈時車輛猶超越停止線繼續向前行駛，既未遵守禁制標線之指示，超越應停止之
    界限，自仍屬闖紅燈之行為，殊不因有無完成闖越交岔路口之動作（業已進入銜
    接路段）而有歧異，此觀道路交通標誌標線號誌設置規則第一百七十條第三項另
    規定「本標線之前得加繪黃色『越線受罰』標誌」，更堪認定，是汽車駕駛人於
    交岔路口紅燈時仍超越停止線向前行駛，自屬行經有燈光號誌管制之交岔路口闖
    紅燈之違規行為。
二、本件受處分人即異議人榮民計程車業服務中心臺北分中心所有車號九Ｂ－五七０
    號營業小客車於民國九十二年八月十四日下午七時二十四分許，行經臺北市○○
    ○路、和平東路口，在該路口之燈光號誌轉為紅燈狀態下，受處分人不依其指示
    停等，仍往前行駛，為路口固定式照相機拍攝，嗣經臺北市政府警察局交通警察
    大隊警員郭景忠，以受處分人有違反前揭處罰條例第六十條第二項規定之行為掣
    發臺北市政府警察局九十二年八月二十七日北市警交大字第Ａ00000000
    號舉發違反道路交通管理事件通知單予以舉發，並向受處分人所設地址為送達後
    ，因受處分人逾應到案期限（九十二年九月二十五日）三十日之九十二年十二月
    十日始向原處分機關申訴，原處分機關逕依道路交通管理處罰條例第六十條第二
    項第三款及違反道路交通管理事件統一裁罰基準及處理細則所訂之違反道路交通
    管理事件統一裁罰基準表之規定，於九十二年十二月四日以北市裁三字第裁二二
    －Ａ00000000號裁決書裁處受處分人罰鍰一千八百元。
三、本院於九十三年四月十四日訊問受處分人代理人羅滬敏矢口否認有於前揭時、地
    闖紅燈之違規行為，辯稱：當時車行至敦化南路口時，號誌綠燈，原應繼續行駛
    ，惟因交通阻塞車輛無法前進，之後燈號始變為紅燈，但車輪已在標線上，為固
    定式照相機所拍攝，並無闖紅燈云云。惟查，受處分人駕駛車號九Ｂ－五七０號
    營業小客車於前述時、地闖紅燈行駛之違規事實，業據證人即本件舉發之員警郭
    景忠於本院九十三年四月十四日訊問時結證：「第一張照片和平東路路口是以固
    定式照相感應線，當路口紅燈亮的時候，車子壓到感應線就會被拍下第一張照片
    ，第一張照片是紅燈以後一點三三秒，第一張被拍照的時候，車子不再動的話，
    就不會被拍到第二張，本件的計程車在紅燈二點三三秒又被拍了第二張照片，我
    們是連續被拍二張照片才會告發，所以我們依據照片的違規事實依法來取締。」
    、「（問為何處罰紅燈越線臨停？（提示舉發單）應該是闖紅燈。」等語可證，
    並有卷附違規現場照片三張足稽。受處分人所有營業小客車行經路口為固定式照
    相機拍攝三張，依所拍攝之照片觀之，第一張：受處分人所有之營業小客車行經
    路口時間為下午七時二十四分零一秒、車速未顯示、紅燈秒數一．三三秒、車身
    在紅燈停止線上；第二張：時間為下午七時二十四分零二秒、車速二十公里、紅
    燈秒數一．八三秒、車身越過紅燈停止線半個車身；第三張：時間為下午七時二
    十四分零二秒、車速未顯示、紅燈秒數二．三三秒、車身越過紅燈停止線一個車
    身，由以上三張照片可知，受處分人所有前開營業小客車，係於紅燈時以時速二
    十公里超越紅燈停止線往前行進之事實，足堪認定，所辯係因燈號始變為紅燈，
    車輪已在標線上，為固定式照相機所拍攝云云，無非卸責之詞，不足採信。
四、綜上所述，本件受處分人，行經有燈光號誌管制之交岔路口闖紅燈，原處分機關
    依道路交通管理處罰條例第六十條第二項第三款規定裁處罰鍰一千八百元，固非
    無見。然按，本件舉發機關發現榮民計程車業服務中心北市分中心所有車號九Ｂ
    －五七０號營業小客車於前揭時地闖紅燈時，並非當場對該部汽車攔停，係依違
    反道路交通管理事件統一裁罰標準及處理細則第二十五之三條第二項規定，以科
    學儀器取得違規證據資料即照相機逕行舉發，有卷附照片及舉發警員郭景忠之證
    詞附卷可據，依道路交通管理處罰條例第七條之二第一項第一款規定，得對汽車
    所有人處罰。本件受處分人前開行為應係違反同條例第五十三條之規定，而非不
    遵守道路交通標線之指示，裁決機關誤引前開法條處罰鍰一千八百元，所為裁決
    即難謂允洽。受處分人所為異議雖無理由，惟原處分既有不當，自應由本院將原
    處分撤銷，並以受處分人有違反道路交通管理處罰條例第五十三條規定之行為，
    依同條例第五十三條、第七條之二第一項第一款及前引裁罰基準表之規定，裁處
    受處分人如主文第二項所示之罰鍰，以資適法。至汽車駕駛人駕駛汽車違反道路
    交通管理處罰條例第第五十三條規定者，除應依該條所規定之罰鍰處罰外，並應
    依同條例第六十三條第一項第三款規定併予記駕駛人違規點數三點，惟違規記點
    處分其實益乃在於累積一定點數後可執行吊扣或吊銷駕駛執照之處分（按同條例
    第六十三條第三項規定參照），而本件受處分人非自然人，並無駕駛執照，縱使
    予以記違規點數，亦無實益，故不另為記違規點數之宣告，附此敘明。
據上論斷，應依道路交通案件處理辦法第二十條前段，裁定如主文。
中      華      民      國      九十三　年    十  　　月    十二　　　　日
                                    臺灣臺北地方法院交通法庭
                                        法  官  梁 耀 鑌
右正本證明與原本無異。
如不服本裁定，應於裁定送達後五日內向本院提出抗告狀。
                                        書記官  楊 志 純
中　　　華　　　民　　　國　　九十三　　年　　　十　　　月　　 十二 　　日
